臺灣桃園地方法院刑事判決　　　　　 100年度審交訴字第89號
公　訴　人　臺灣桃園地方法院檢察署檢察官
被　　　告　陳金富
上列被告因偽造文書等案件，經檢察官提起公訴（99年度偵字第
27881 號），被告於本院準備程序進行中，就被訴事實為有罪之
陳述，經本院告知簡式審判程序意旨，並聽取公訴人及被告之意
見後，本院合議庭裁定改依簡式審判程序審理，茲判決如下：
    主      文
陳金富服用酒類，不能安全駕駛動力交通工具而駕駛，累犯，處
有期徒刑捌月；又行使偽造私文書，足以生損害於公眾及他人，
累犯，處有期徒刑肆月，如附表所示偽造之「陳連城」署押均沒
收；應執行有期徒刑拾月，如附表所示偽造之「陳連城」署押均
沒收。
    事實及理由
一、犯罪事實：
    陳金富前於民國95年間因竊盜案件，經本院以95年度壢簡字
    第1140號判決判處有期徒刑4 月確定，於96年5 月15日執行
    完畢（於本案構成累犯）；復於96年間因酒後駕車之公共危
    險案件，經本院以96年度壢交簡字第3588號判決判處拘役59
    日確定，並已執行完畢；又於97年間因酒後駕車之公共危險
    案件，經本院以97年度壢交簡字第1533號判決判處罰金8 仟
    元確定，並已執行完畢；另於98年間因酒後駕車之公共危險
    案件，經本院以98年度壢交簡字第2201號判決判處有期徒刑
    4 月確定；再於98年間因酒後駕車之公共危險案件，經本院
    以98年度壢交簡字第3508號判決判處有期徒刑6 月確定；上
    揭二罪經接續執行（現正執行中）。詎其竟猶不知悔改，分
    別為下列犯行：
  (一)於99年10月3 日17時30分許起至同日23時許止，在桃園縣中
    壢市○○街某工地飲用酒類後，明知已因服用酒類而達不能
    安全駕駛動力交通工具之程度，竟仍基於酒醉駕車之犯意，
    旋即騎乘車牌號碼XJI-663 號重型機車，欲返回其位於桃園
    縣中壢市○村街56之3 號6 樓之住處。嗣於同日23時35分許
    ，騎車行經桃園縣中壢市○○路○ 段27巷13號前時，為警攔
    檢稽查，並對其施以酒精濃度測試，測得其吐氣所含酒精濃
    度達每公升1.11毫克。
  (二)另其為警查獲後，因其前有酒醉駕車之刑案紀錄，並因另案
    通緝，恐受重罰，為逃避刑責，竟基於偽造私文書及行使偽
    造私文書之犯意，冒用其表弟「陳連城」名義應訊，先在如
    附表所示之地點及文件上接續偽造如附表編號3 至8 所示之
    簽名及指印，復於偽造完成如附表編號1 、2 所示之私文書
    後，隨將之交還承辦警員而行使之，足以生損害於陳連城、
    監理機關對於交通違規管理之正確性及警察機關案件辦理之
    正確性。嗣為警識破查獲而悉上情。
二、證據名稱：
  (一)被告陳金富於警詢、檢察官訊問及本院審理時之自白。
  (二)桃園縣政府警察局道路交通事故當事人酒精測定紀錄表、
      桃園縣政府警察局汽、機車駕駛人酒後生理協調平衡檢測
      紀錄卡、刑法第185 條之3 案件測試觀察紀錄表、及桃園
      縣政府警察局舉發違反道路交通管理事件通知單及如附表
     「署押所在文件」欄所示之各類文件。
  (三)臺灣高等法院被告前案紀錄表1 份。
三、論罪科刑：
  (一)被告陳金富除在如附表所示之文件上偽造「陳連城」名義之
    署名外，部分或另有按捺其指印，因該指印同為代表冒用者
    之姓名，作用及效力與署押無異。又刑法第217 條所稱之「
    偽造署押，係指行為人冒用本人名義在文件上簽名或為民法
    第3 條第3 項所稱指印之類似簽名之行為者而言（最高法院
    80年台非字第277 號判決意旨可資參照），故倘行為人係以
    簽名之意，於文件上簽名，且該簽名僅在於表示簽名者個人
    身份，以作為人格同一性之證明，除此之外，再無任何其他
    用意者，固即係刑法上所稱之「署押」，然若於作為人格同
    一性之證明之外，尚有其他法律上之用意（例如表示收受某
    物之用意而成為收據之性質、表示對於某事項為同意之用意
    證明）者，即應該當刑法上之「私文書」。而被告於附表編
    號1 、2 所示「桃園縣政府警察局舉發違反道路交通處理事
    件通知單」上偽簽「陳連城」署名、按捺指印，因該文件本
    有表示「陳連城」對該舉發違反道路交通處理事件通知單為
    「收受」意思表示之法律上用意證明，當屬刑法上之私文書
    ；又被告於附表編號7 所示「99年10月4 日第1 次調查筆錄
    及99年10月4 日第2 次調查筆錄」、附表編號8 所示「陳連
    城之相片影像資料查詢結果」上偽簽「陳連城」署名、按捺
    指印，僅係證明受詢問者為何人，並無表示收受之意思，顯
    不具收據之性質，自非刑法所規定之文書，核先敘明。
  (二)查被告於附表編號3 所示「桃園縣政府警察局道路交通事故
    當事人酒精測定紀錄表」、附表編號4 所示「桃園縣政府警
    察局汽、機車駕駛人酒後生理協調平衡檢測紀錄卡」上偽簽
    「陳連城」署名、按捺指印，因警察將上開文件交給受測人
    簽名之目的係在供受測人確認測定值內容及確認受測者為何
    人，其性質如同受詢（訊）問人在詢（訊）問筆錄上簽名，
    目的係供受詢（訊）人確認筆錄內容之記載是否正確，且警
    察並未另行交付上開文件供受測人收執，足見上開文件並不
    具收據之性質，自非刑法所規定之文書，附此敘明。
  (三)另附表編號5 所示之「桃園縣政府警察局中壢分局執行拘提
    逮捕告知本人通知書」，雖名為通知書，惟僅係對被告通知
    因其屬現行犯而逕行逮捕之程序而已，被告祇在上開「通知
    書」之「被通知人欄」偽簽姓名及捺指印，並未表示另外製
    作何種文書，被告僅係處於受通知者之地位，尚不能表示其
    係有製作何種文書之意思及曾為何項之意思表示，故上開「
    通知書」仍屬公務員職務上所製作之公文書，非被告所製作
    之私文書；又附表編號6 所示之「權利告知單」，觀其內容
    ，乃警方依據刑事訴訟法第95條規定，踐行告知：被告因涉
    嫌公共危險案件，必須接受偵訊，在接受偵查訊問時，可以
    行使下列權利：一、可以保持緘默，不需要違背自己之意思
    而為陳述。二、可以選任辯護人。三、可以請求調查有利的
    證據，顯見該告知通知單，僅踐行告知上開事項之程序而已
    ，被告僅係單純居於受告知者之地位，且被告亦祇在該文件
    之「被告知人欄」偽簽姓名及捺指印，並未表示另外製作何
    種文書，故該告知文件屬公務員職務上所製作之公文書，非
    被告所製作之私文書。從而被告在附表編號5 、6 所示之文
    件上偽簽姓名及捺指印，並將該等文件交還警員，自難論處
    行使偽造私文書罪，僅構成偽造署押罪（最高法院91年度台
    非字第294 號、第295 號判決意旨參照），併此敘明。
  (四)被告分別於如附表所示之文件偽造「陳連城」之署押，及行
    使偽造私文書之行為，雖係數行為，然被告冒名應訊，主觀
    上當然有自始至終在同一刑事案件各階段中偽造私文書及署
    押之意思，數行為係於同時地或密切接近之時地實施侵害同
    一之法益，各行為之獨立性極為薄弱，依一般社會健全觀念
    難以強行分離，應認各個舉動不過為犯罪行為之一部分，故
    同一刑事案件中之數偽造行為可視為一刑事訴訟程式之數個
    階段，不過係行為接續而完成整個犯罪，顯基於單一犯意接
    續所為，侵害單一法益，應包括於一行為予以評價，為接續
    犯，應論以一罪。核被告於上開犯罪事實欄(二)所為，偽造並
    進而行使如附表編號1 、2 所示之文書之所為，係犯刑法第
    216 條、第210 條之行使偽造私文書罪。至其偽造如附表編
    號3 至8 所示之簽名及指印等各舉，固該當刑法第217 條第
    1 項之偽造署押罪，惟如後述之理由，此部分與為偽造私文
    書而偽造之署押已無從分割個別評價，自應與該部分偽造之
    署押同為偽造私文書之行為所吸收，不另論以刑法第217 條
    第1 項之偽造署押罪。被告為警查獲所偽造之多個署押、私
    文書及行使偽造之私文書，其目的均在規避相同案件之刑責
    ，且具利用冒用其表弟名義應訊之機會而為，自係基於單一
    犯意次第行之，各行為間之獨立性極為薄弱，依一般社會健
    全觀念，難以強行分開，在刑法評價上，無從分割各別論擬
    ，自應包括視為單一之偽造署押、私文書及行使偽造私文書
    之行為。又其偽造署押為偽造私文書之部分行為，偽造之低
    度行為則應為行使之高度行為吸收，均不另論罪。核被告所
    為，係犯刑法第185 條之3 服用酒類不能安全駕駛動力交通
    工具而駕駛罪及同法第216 條、第210 條行使偽造私文書罪
    。被告所犯上開2 罪間，犯意各別，行為互殊，應分論併罰
    。被告有犯罪事實欄所述之犯罪科刑及執行完畢紀錄，此有
    臺灣高等法院被告前案紀錄表1 份在卷可按，被告受徒刑之
    執行完畢後，於5 年以內故意再犯本件有期徒刑以上之2 罪
    ，均為累犯，均應依刑法第47條第1 項之規定加重其刑。爰
    審酌被告曾有如上所載之酒後駕車公共危險之前案素行，仍
    不知悔改，再犯本件酒後駕車之公共危險犯行，顯無視於法
    禁，已嚴重危及道路交通安全，且缺乏尊重其他用路人生命
    、財產安全之觀念，及為逃避罪責，而冒用其表弟「陳連城
    」名義應訊，偽造上開私文書以行使及偽造上開署押，造成
    偵查機關查緝犯罪之困難，並可能使陳連城本人無辜受刑事
    處罰之犯罪情節與所生危害程度，與其犯後為前開自白，態
    度尚佳及其他一切情狀，分別量處如主文所示之刑，暨定其
    應執行之刑，以示懲儆。
四、沒收：
    如附表所示之署押，均係偽造之署押，均應依刑法第219 條
    之規定，併予宣告沒收。。
五、應適用之法條：
    刑事訴訟法第299 條第1 項前段、第273 條之1 第1 項、第
    310 條之2 、第454 條第1 項，刑法第185 條之3 、第216
    條、第210 條、第219 條、第47條第1 項、第51條第5 款，
    刑法施行法第1 條之1 第1 項。
六、如不服本判決，得自收受送達之翌日起10日內向本院提出上
    訴狀（應附繕本），其未敘述上訴理由者，應於上訴期間屆
    滿後20日內補提理由書狀於本院，上訴於臺灣高等法院。
本案經檢察官王碩志到庭執行職務。
中    華    民    國    100   年    6     月    30    日
                  刑事庭      法  官  潘怡華
以上正本證明與原本無異。
如不服本判決應於收受判決後10日內向本院提出上訴書狀，並應
敘述具體理由。其未敘述上訴理由者，應於上訴期間屆滿後20日
內向本院補提理由書（均須按他造當事人之人數附繕本）「切勿
逕送上級法院」。
                              書記官  郭怡君
中    華    民    國    100   年    6     月    30    日
本案論罪科刑法條：
中華民國刑法第185 條之3 ：
服用毒品、麻醉藥品、酒類或其他相類之物，不能安全駕駛動力
交通工具而駕駛者，處一年以下有期徒刑、拘役或科或併科十五
萬元以下罰金。
中華民國刑法第210 條
偽造、變造私文書，足以生損害於公眾或他人者，處五年以下有
期徒刑。
中華民國刑法第216 條
行使第二百十條至第二百十五條之文書者，依偽造、變造文書或
登載不實事項或使登載不實事項之規定處斷。
附表：
┌──┬────┬───────┬──────┬───────┬────┐
│編號│時    間│犯  罪  地  點│署押所在文件│所  在  欄  位│署押數目│
├──┼────┼───────┼──────┼───────┼────┤
│ 1  │99年10月│桃園縣中壢市興│桃園縣政府警│收受通知聯者簽│「陳連城│
│    │3 日23時│仁路2 段27巷13│察局桃警局交│章欄          │」簽名1 │
│    │15分許  │號            │字第DB244653│              │枚      │
│    │        │              │4 號舉發違反│              │        │
│    │        │              │道路交通管理│              │        │
│    │        │              │事件通知單（│              │        │
│    │        │              │移送聯）    │              │        │
│    │        │              │【無照駕駛部│              │        │
│    │        │              │分】        │              │        │
│    │        ├───────┼──────┼───────┼────┤
│    │        │同上          │放置於移送聯│收受通知聯者簽│「陳連城│
│    │        │              │下之存根聯  │章欄          │」簽名1 │
│    │        │              │            │              │枚      │
├──┼────┼───────┼──────┼───────┼────┤
│ 2  │99年10月│同上          │桃園縣政府警│收受通知聯者簽│「陳連城│
│    │3 日23時│              │察局桃警局交│章欄          │」簽名1 │
│    │35分許  │              │字第DB244653│              │枚      │
│    │        │              │5 號舉發違反│              │        │
│    │        │              │道路交通管理│              │        │
│    │        │              │事件通知單（│              │        │
│    │        │              │移送聯）    │              │        │
│    │        │              │【酒後駕車部│              │        │
│    │        │              │分】        │              │        │
│    │        ├───────┼──────┼───────┼────┤
│    │        │同上          │放置於移送聯│收受通知聯者簽│「陳連城│
│    │        │              │下之存根聯  │章欄          │」簽名1 │
│    │        │              │            │              │枚      │
├──┼────┼───────┼──────┼───────┼────┤
│ 3  │99年10月│同上          │桃園縣政府警│被測人欄      │「陳連城│
│    │3 日23時│              │察局道路交通│              │」簽名1 │
│    │35分許  │              │事故當事人酒│              │枚、指印│
│    │        │              │精測定紀錄表│              │1 枚    │
├──┼────┼───────┼──────┼───────┼────┤
│ 4  │99年10月│桃園縣政府警察│桃園縣政府警│受測者欄      │「陳連城│
│    │4 日0 時│中壢分局自強派│察局汽、機車│              │」簽名1 │
│    │30分許  │出所          │駕駛人酒後生│              │枚、指印│
│    │        │              │理協調平衡檢│              │1 枚    │
│    │        │              │測紀錄卡    │              │        │
├──┼────┼───────┼──────┼───────┼────┤
│ 5  │99年10月│同上          │桃園縣政府警│被通知人簽名捺│「陳連城│
│    │3 日23時│              │察局中壢分局│印處          │」簽名1 │
│    │35分許  │              │執行拘提逮捕│              │枚、指印│
│    │        │              │告知本人通知│              │1 枚    │
│    │        │              │書          │              │        │
├──┼────┼───────┼──────┼───────┼────┤
│ 6  │99年10月│同上          │權利告知單  │被告知人欄    │「陳連城│
│    │3 日23時│              │            │              │」簽名1 │
│    │35分許  │              │            │              │枚、指印│
│    │        │              │            │              │1 枚    │
├──┼────┼───────┼──────┼───────┼────┤
│ 7  │99年10月│同上          │99年10月4 日│受詢問人欄、騎│「陳連城│
│    │4 日1 時│              │第1 次調查筆│縫處          │」簽名4 │
│    │10分許起│              │錄及99年10月│              │枚、指印│
│    │至99年1 │              │4 日第2 次調│              │10枚    │
│    │月4 日1 │              │查筆錄      │              │        │
│    │時15分許│              │            │              │        │
│    │止及99年│              │            │              │        │
│    │10月4 日│              │            │              │        │
│    │7 時許起│              │            │              │        │
│    │至99年10│              │            │              │        │
│    │月4 日7 │              │            │              │        │
│    │時10分許│              │            │              │        │
│    │止      │              │            │              │        │
├──┼────┼───────┼──────┼───────┼────┤
│ 8  │99年10月│同上          │陳連城之相片│查詢結果下方空│「陳連城│
│    │4日某時 │              │影像資料查詢│白處          │」簽名1 │
│    │        │              │結果        │              │枚、指印│
│    │        │              │            │              │1 枚    │
│    │        │              │            │              │        │
└──┴────┴───────┴──────┴───────┴────┘